【裁判字號】    95,上訴,1230
【裁判日期】    950630
【裁判案由】    違反槍砲彈藥刀械管制條例
【裁判全文】
臺灣高等法院臺中分院刑事判決        95年度上訴字第1230號
上  訴  人
即  被  告  乙○○
選任辯護人  林建宏律師
上列上訴人因違反槍砲彈藥刀械管制條例案件，不服臺灣臺中地
方法院95年度訴字第407號中華民國95年4月28日第一審判決（起
訴案號：臺灣臺中地方法院檢察署94年度偵字第15427號、19740
號），提起上訴，本院判決如下：
    主  文
上訴駁回。
    事  實
一、乙○○明知未經許可不得寄藏具有殺傷力之制式槍枝、子彈
    ，竟未經許可，於民國九十三年九月底某日，在臺中市○區
    ○○路四七八號二樓住處，受洪勝宏（業已於九十三年十一
    月二十七日死亡，另由檢察官為不起訴處分）之寄託，由洪
    勝宏交付比利時FN廠製Hi-Power型口徑九mm制式半自動手槍
    一枝（含彈匣一個，槍枝管制編號0000000000）
    、捷克CZ廠七五口徑九mm制式半自動手槍一枝（含彈匣一個
    ，槍枝管制編號0000000000）、制式子彈七顆予
    乙○○，乙○○則將該槍、彈藏匿在前開住處房間衣櫥內，
    約一個星期後，再將該槍、彈移至嶺東商專附近之小山坡藏
    匿。嗣於九十四年九月十八日晚間，乙○○夥同友人前往臺
    中市○○區○○路二段四０五號「阿拉丁自助KTV」店消費
    ，因故與該店服務生發生爭吵並相互鬥毆後離去，心生氣憤
    ，乃連夜騎機車至嶺東商專附近之小山坡將前開槍、彈取出
    ，而於同年月十九日凌晨二時三十分許，乙○○獨自持前開
    比利時FN廠製Hi-Power型制式半自動手槍，改搭計程車，於
    計程車行駛至「阿拉丁自助KTV」前時，對空射擊數槍，經
    「阿拉丁自助KTV」員工報案，乙○○於有偵查犯罪職權之
    公務員尚未發覺其前開犯罪前，分別於九十四年九月二十日
    十八時二十分許，持前開捷克CZ廠七五制式半自動手槍一枝
    （含彈匣一個）及彈殼四顆、於同年月二十二日十五時三十
    分許，持前開比利時FN廠製Hi-Power型制式半自動手槍一枝
    （含彈匣一個）及子彈三顆（送鑑經試射後僅餘彈殼），前
    往臺中市警察局第五分局自首，而接受裁判。
二、案經乙○○自首由臺中市警察局第五分局報請臺灣臺中地方
    法院檢察署檢察官偵查起訴。
    理    由
一、訊據被告乙○○對於上揭事實坦承不諱，核與證人即「阿拉
    丁自助KTV店」員工蔡俊傑於警詢時證稱：九十四年九月十
    九日凌晨二時三十分許，有人乘坐計程車，在「阿拉丁自助
    KTV」店前，對空射擊數槍等情相符，復有扣案之捷克CZ廠
    七五制式半自動手槍、比利時FN廠製Hi-Power型制式半自動
    手槍各一枝（各含彈匣一個）及制式子彈三顆（送鑑經試射
    後僅餘彈殼）、彈殼四顆足資佐證。而前開槍、彈經送內政
    部警政署刑事警察局鑑定結果，其中制式手槍一枝（槍枝管
    制編號0000000000），認係比利時FN廠製Hi-Pow
    er型口徑九mm制式半自動手槍，槍管內具六條右旋來復線，
    機械性能良好，可擊發同口徑制式子彈，認具殺傷力；送鑑
    制式子彈三顆，認均係口徑九mm之制式子彈（均經試射），
    認均具殺傷力，有內政部警政署刑事警察局刑鑑字第０九四
    ０一四九三一七號槍彈鑑定書一份暨所附之前揭槍、彈照片
    附卷可稽（見偵字第一五四二七號卷第三九至四三頁）。另
    制式手槍一枝（槍枝管制編號0000000000），認
    係捷克CZ廠七五口徑九mm制式半自動手槍，槍管內具六條右
    旋來復線，機械性能良好，可擊發同口徑制式子彈，認具殺
    傷力；制式子彈彈殼四顆，認均係已擊發口徑九mm制式彈殼
    等情，亦有內政部警政署刑事警察局刑鑑字第０九四０一四
    五九一七號槍彈鑑定書暨所附之前揭槍、彈照片附卷可稽（
    見偵字第一九七四０號卷第六至十一頁），事證明確，被告
    犯行堪以認定。被告雖於原審提出台中榮民總醫院兵役用診
    斷證明書，證明被告學習能力落後，智商72分及於本院提出
    同醫院診斷證明書，證明被告疑似輕度智能不足腦中風，疑
    被告應為精神耗弱之人，並請將被告送請鑑定是否為精神耗
    弱之人。第查，被告若為精神耗弱之人，上開兩次就醫之診
    斷證明書，不會不予記載，且前者之診斷證明書，僅記載被
    告學習能力落後，智商72分，與精神耗弱毫不相干，後者之
    診斷證明書，係記載被告在95年3月以後就醫之診斷結果，
    與被告94年間所犯時之精神狀態無關，故本院不再將被告送
    請鑑定是否為精神耗弱之人，附此敘明。
二、核被告所為，係犯槍砲彈藥刀械管制條例第七條第四項之未
    經許可寄藏手槍罪及同條例第十二條第四項之未經許可寄藏
    子彈罪。被告一行為同時地寄藏制式手槍及制式子彈，觸犯
    前述二罪名，為想像競合犯，應依刑法第五十五條之規定，
    從一重之槍砲彈藥刀械管制條例第七條第四項之未經許可寄
    藏手槍罪處斷。按寄藏與持有，均係將物置於自己實力支配
    之下，僅寄藏必先有他人之持有行為，而後始為之受寄代藏
    而已，故寄藏之受人委託代為保管，其保管之本身，亦屬持
    有，不過，此之持有係受寄之當然結果。又（修正前）槍砲
    彈藥刀械管制條例第七條第四項，第十一條第二項係將持有
    與寄藏為分別之處罰規定，則單純之持有，固不包括寄藏，
    但寄藏之受人委託代為保管，其保管之本身所為之持有，既
    係寄藏之當然結果，法律上自宜僅就寄藏行為為包括之評價
    ，不應另就持有予以論罪（最高法院七十四年臺上字第三四
    ○○號判例意旨參照）。本案被告係受案外人洪勝宏之託而
    代為保管上開槍、彈，此經被告於警詢、偵查中及本院及原
    審法院審理時供承在卷，被告係受寄代藏槍、彈，而非為自
    己持有，參照上開最高法院判例意旨所示，法律上自宜僅就
    「寄藏」行為為包括之評價，不應另就「持有」予以論罪，
    附此敘明。被告係對於未發覺之罪自首而接受裁判，此經證
    人即臺中市警察局第五分局警員陳明德、呂文益於原審法院
    審理時分別結證證述在卷（見原審法院卷第四三至四八頁）
    ，應依刑法第六十二條前段規定減輕其刑。原審法院因依槍
    砲彈藥刀械管制條例第七條第四項、第十二條第四項，刑法
    第十一條前段、第五十五條、第六十二條前段、第四十二條
    第二項、第三十八條第一項第一款，罰金罰鍰提高標準條例
    第二條，審酌槍、彈氾濫之情形將影響社會之治安，被告明
    知寄藏槍彈係違法行為，竟仍代他人寄藏具有殺傷力之制式
    手槍及子彈，其動機、目的，被告持槍往公共場所對空射擊
    ，雖未造成實際之損傷，然惡性仍屬重大，另審酌被告素行
    良好，有臺灣高等法院被告前案紀錄表在卷可憑，且犯罪後
    已坦承犯行、態度良好，頗有悔意等一切情狀，量處有期徒
    刑三年八月，併科罰金新台幣十二萬元，並就罰金部分諭知
    易服勞役之折算標準。扣案之比利時FN廠製Hi-Power型口徑
    九mm制式半自動手槍一枝（含彈匣一個，槍枝管制編號00
    00000000）、捷克CZ廠七五口徑九mm制式半自動手
    槍一枝（含彈匣一個，槍枝管制編號0000000000
    ），依槍砲彈藥刀械管制條例第五條之一之規定，非經中央
    主管機關許可，不得製造、販賣、運輸、轉讓、出租、出借
    、持有、寄藏或陳列，均係違禁物，不問屬於犯人與否，均
    應依刑法第三十八條第一項第一款規定，予以宣告沒收。至
    於彈殼七顆，業因發射已失去子彈之功能，為廢棄物，非屬
    違禁物，自毋庸予以宣告沒收。認事用法，並無不當，被告
    上訴意旨，指摘原審量刑失入，求予撤銷，核無理由，應予
    駁回。
據上論結，應依刑事訴訟法第三百六十八條，判決如主文。
本案經檢察官甲○○到庭執行職務。
中    華    民    國    95    年    6    月    30    日
               刑事第十一庭  審判長法  官  黃  梅  月
                                   法  官  林  欽  章
                                   法  官  黃  日  隆
上列正本證明與原本無異。
如不服本判決應於收受送達後十日內向本院提出上訴書狀，其未
敘述上訴之理由者並得於提起上訴後十日內向本院補提理由書（
均須按他造當事人之人數附繕本）。
                                   書記官  陳  三  軫
中    華    民    國    95    年    6    月    30    日


司法院資訊處製作；財團法人民間司法改革基金會備份。
